臺灣高等法院民事判決
                                    108年度家上字第114號
上  訴  人  甲〇〇  
訴訟代理人  葉光洲律師
            曾明馨律師
被  上訴人  乙〇〇  
訴訟代理人  羅惠民律師
複  代理人  林言丞律師

上列當事人間請求離婚等事件，上訴人對於中華民國108 年2 月
20日臺灣士林地方法院107 年度婚字第59號判決提起上訴，本院
於108 年11月26日言詞辯論終結，判決如下：
    主      文
上訴駁回。
第二審訴訟費用由上訴人負擔。
    事實及理由
一、本件上訴人主張：兩造於民國101 年6 月15日結婚，婚後育
    有未成年子女A〇〇、B〇〇，並居住於法國巴黎。然㈠伊在法國
    擔任律師，雖工作繁忙，仍負起全家生活起居、生活所需費
    用、女兒教育與遛狗梳洗之責，被上訴人卻連採集女兒尿液
    送檢也不願意，亦不願分擔家務，終日流連網路，日夜顛倒
    ，兩造因此多所紛爭，被上訴人更窺探伊電腦，持續以強勢
    態度威脅，總以高姿態批評，實已對伊為不堪同居之虐待，
    致伊於105 年11月24日因夫妻關係尋求醫師協助，被上訴人
    於106 年3 月22日因不滿伊工作安排，情緒勒索伊要偕同A〇
    〇回臺生產，致伊於當日下定決心要與被上訴人離婚。㈡伊因
    工作所需，雖有結識友人，但嚴守本分，絕無外遇，反係被
    上訴人一再刺探伊隱私，兩造於106 年9 月為此爭執，雖有
    推擠，但伊絕無毆打被上訴人，診斷書與被上訴人所受傷害
    並不吻合，被上訴人指摘伊外遇、家暴，不足為信。㈢被上
    訴人於106 年9 月23日獨自偕同女兒返臺，拒絕與伊履行同
    居義務，且對未成年子女灌輸對伊之負面思想，阻止伊與未
    成年子女視訊或碰面，妨礙伊行使親權。綜上，被上訴人對
    伊為不堪同居之虐待，並惡意遺棄伊在繼續狀態，且兩造間
    已有無法維持婚姻之重大事由，爰依民法第1052條第1 項第
    3 款、第5 款、第2 項之規定，請求擇一判決離婚，並酌定
    2 名未成年子女權利義務之行使或負擔，與請求被上訴人給
    付2 名未成年子女之扶養費用等語。
二、被上訴人則以：兩造自105 年8 月起即接受心理諮商師20次
    課程，婚姻關係並因而好轉，伊並於同年9 月返臺期間發現
    懷有B〇〇，並在臺安胎，至同年12月始返回法國與上訴人共
    同生活，上訴人於同年11月30日與伊之簡訊對話內容雖有爭
    執，但上訴人最後仍對伊表示「我好孤獨，我好想妳，妳何
    時回來？我好累」，可見伊對上訴人並無為不堪同居之虐待
    ，兩造婚姻亦無難以回復之重大破綻。又上訴人於105 年10
    月遭律師事務所資遣，且伊又懷有B〇〇，上訴人因而引起焦
    慮與不安，尋求醫師協助，並非因與伊相處不睦所致。另上
    訴人於106 年3 月22日要去市區會見客戶，對伊提出3個方
    案，㈠上訴人自己去，㈡上訴人帶A〇〇去，㈢全部一起去，當伊
    選擇全部一起去，待上訴人會客結束再一同於市區用餐，詎
    遭上訴人拒絕，並提及伊回臺生產事宜，伊始訂購機票，惟
    事後仍留在法國生產，難認對上訴人有何不堪同居虐待之行
    為，亦難認兩造婚姻有難以維持之重大破綻。伊雖於106年9
    月23日偕同2名未成年子女返臺居住，惟係因伊於同年月17
    日發現上訴人與女性友人N〇〇於LINE為逾越男女分際之對話
    ，上訴人因而與伊發生肢體衝突，致伊受有傷害所致，伊嗣
    後亦多次表達欲返回法國與上訴人共同生活之意願，卻遭上
    訴人拒絕，伊並無拒絕履行同居之情事，縱認兩造婚姻有難
    以維持之重大破綻，上訴人可歸責程度顯然較伊為高，亦不
    得請求離婚等語。
三、原審為上訴人敗訴之判決，上訴人不服提起上訴，聲明：㈠
    原判決廢棄。㈡准上訴人與被上訴人離婚。㈢兩造所生未成年
    子女A〇〇、B〇〇之權利義務行使或負擔均由上訴人任之。被上
    訴人得與未成年子女A〇〇、B〇〇以本院卷第201 頁附表三所示
    之期間及方式進行會面交往。㈣被上訴人應自上訴人單獨行
    使未成年子女親權之日起，按月於每月5 日前至未成年子女
    各別成年之日當月為止，給付未成年子女每人各新臺幣（下
    同）1 萬7000元之扶養費，如1 期逾期未履行，其後12期視
    為亦已到期。被上訴人則答辯聲明：上訴駁回。
四、兩造不爭執事項：
  ㈠兩造於101 年6 月15日結婚，婚後育有未成年子女A〇〇（女，
    000 年0 月0 日出生，小名a〇）、B〇〇（女，000年0 月0 日
    出生，小名b〇），有戶籍謄本足證（見原審卷第16頁）。
  ㈡被上訴人於106 年9 月23日偕同未成年子女A〇〇、B〇〇返臺居
    住。
  ㈢上訴人與女性友人N〇〇以LINE通訊軟體互傳「（上訴人）我很
    想你，跟你在一起時，一切都可以放下，只要在乎你的淘氣
    和可愛」、「（女）你好愛撒嬌又」、「（上訴人）你不喜
    歡的話要趕快說喔」、「（上訴人）在洗頭按摩了嗎？」、
    「（女）嗯：）」、「（女）在曼谷」、「（女）剛去洗澡
    」、「（上訴人）我會想你的」等對話內容（見原審卷第80
    至85頁）。
五、本院判斷：
  ㈠上訴人依民法第1052條第1項第3款訴請離婚部分：
  ⒈按民法第1052條第1 項第3 款所謂不堪同居之虐待，係指予
    以身體上或精神上不可忍受之痛苦，致不堪繼續同居者而言
    ，如非客觀的已達於此程度，不容夫妻之一方，以主觀之見
    解，任意請求與他方離婚（最高法院34年度上字第3968號判
    例意旨參照）。
  ⒉上訴人雖主張：兩造自101 年6 月15日結婚時起，至兩造於1
    05 年8 月28日尋求心理諮商時止，被上訴人屢以尖銳、羞
    辱、肢體暴力對待伊，伊則以忍讓、壓抑、支持、鼓勵對待
    被上訴人，並由伊以示弱方式停止兩造紛爭，伊顯受被上訴
    人不堪同居之虐待云云。惟查，上訴人主張兩造自105 年8
    月起至106年4月9 日止共同尋求心理諮商師C〇〇協助，接受2
    0次諮商課程，解決兩造婚姻問題，初期曾一次好轉，被上
    訴人並於105年9月受胎懷有未成年子女B〇〇等情（見本院卷
    第484頁），已據被上訴人所不爭執，堪信為真。觀諸兩造
    自105年8月起共同參加心理諮商師C〇〇之20次諮商課程後，
    兩造婚姻狀況確有好轉跡象，被上訴人並於105年9月受胎等
    情，堪認兩造於105年9月被上訴人受胎懷有B〇〇前固屢有爭
    執，但上訴人並無受有不堪同居虐待之情事，否則，上訴人
    當無再與被上訴人發生親密關係，致被上訴人懷有B〇〇之理
    。再者，上訴人既自承接受心理諮商師C〇〇之20次諮詢課程
    後，兩造婚姻初期有好轉跡象，被上訴人並於105年9月兩造
    婚姻好轉期間受胎，客觀上即難認被上訴人受胎前與上訴人
    發生之爭執，已對上訴人構成不堪同居之虐待，否則，被上
    訴人於兩造婚姻好轉後受胎，上訴人猶得主張被上訴人受胎
    前兩造之爭執對其構成不堪同居之虐待，而訴請離婚，則夫
    妻間之互信互賴即蕩然無存，婚姻之穩定性亦將消失殆盡，
    顯失事理之平。則上訴人主張被上訴人於105年9月受胎前對
    其為不堪同居之虐待云云，難認可採。
  ⒊上訴人雖主張：被上訴人於105 年8 月接受諮詢課程後，仍
    違背承諾偷看伊電腦，傳送網路笑話予諮商師，示意伊是全
    自動老公，踐踏伊自尊，致伊於105 年11月24日起，因夫妻
    關係困難而引起不安焦慮，須尋求身心科醫師協助，並於同
    年月30日遵循醫師及諮商師建議，嘗試表達自我、取回最基
    本尊嚴，改善兩造間病態之相處模式，詎料，卻未獲被上訴
    人理解，兩造再次產生爭執，最終，仍僅得由伊再次低姿態
    示弱，表明「我好孤獨，我好想妳，妳何時回來？我好累」
    ，方能停止兩造紛爭，已構成不堪同居之虐待云云，並提出
    LINE對話、兩造105 年11月30日對話紀錄、診斷證明書及譯
    本（見原審卷第25至28頁，本院卷第167 至176 、331 至33
    3 頁）。惟查：
    ⑴被上訴人固曾翻看上訴人之電腦，然於翻看翌日即以LINE
      向心理諮詢師C〇〇表示「我承認昨天有看他電腦，……昨天
      諮商後，我太訝異了，那是我自己的心魔，促使我想要了
      解n〇〇 （即上訴人）到底在想什麼，於是我看了。我說不
      想要有誤會也是真的，雖然我當下否認了，但我內心深處
      是掙扎的。這讓n〇〇 覺得我什麼都是裝的，我很懊悔。但
      我不會因此就放棄改變與努力。」（見原審卷第25頁），
      可見被上訴人亦自覺未徵得同意逕自觀看上訴人電腦之行
      為不妥適，並深感懊惱與積極尋求改變。反觀上訴人接受
      諮詢課程後，當知被上訴人內心對兩造感情之焦慮，非但
      未設法對被上訴人公開其行止，讓被上訴人寬心而不再有
      失當之行為，反而於106年9月間以LINE與女性友人N〇〇為
      逾越男女分際之情愛對話，則被上訴人內心擔憂上訴人假
      保護隱私之名，以防止其知悉上訴人在外與女性友人為不
      當交往之實，並非無由，其因對婚姻缺乏安全感，無法克
      制而翻看上訴人電腦，難認係對上訴人為虐待。
    ⑵被上訴人固曾傳送老婆要求老公倒垃圾，並於老公拒絕後
      以腳踢老公之漫畫予心理諮商師C〇〇（見原審卷第28頁）
      ，然該漫畫僅係怕太太之幽默漫畫，傳送該漫畫客觀上不
      足以貶損上訴人自尊。心理諮商師C〇〇以開玩笑口吻回應
      ：「恭喜有個全自動老公，要好好幫他充電喔」，亦難認
      係踐踏上訴人尊嚴。上訴人對被上訴人傳送上開漫畫反應
      過度，遽指為係對其為虐待，尚難認可採。
    ⑶上訴人雖主張其於105 年11月24日起，因夫妻關係引起不
      安與焦慮，須尋求醫師協助，並於同年月30日遵循醫師建
      議嘗試表達自我，卻未獲被上訴人理解，最終再次低姿態
      示弱，表明「我好孤獨，我好想妳，妳何時回來？我好累
      」，方能停止兩造紛爭，已構成不堪同居之虐待云云，並
      提出兩造105 年11月30日對話紀錄、診斷證明書及譯本為
      證（見本院卷第167 至176 、331 至333 頁）。惟查，被
      上訴人係於105 年9 月返臺期間發現懷孕，而居住於臺灣
      地區安胎，直至同年12月始返回法國居住，已據其陳述甚
      明（核與其入出境資料相符，見本院卷第473 頁），兩造
      既自105 年8 月起共同接受諮詢課程而好轉，被上訴人並
      因此於同年9 月懷孕，且自同年9 月起至12月間均居住於
      臺灣家中安胎，而未與上訴人於法國同居，上訴人即不可
      能於此段期間內遭受被上訴人不堪同居之虐待。醫師診斷
      證明固記載：上訴人於105 年11月24日提及因夫妻關係困
      難引起不安與焦慮狀態（見本院卷第333 頁），但未具體
      敘明引起不安與焦慮之具體原因，被上訴人陳稱：上訴人
      於105 年10月遭律師事務所資遣等語（見本院卷第473 頁
      ），且被上訴人於同年9 月又懷有第2 胎，在臺安胎而未
      與上訴人同住於法國，則上訴人不安與焦慮之原因，亦有
      可能來自妻子懷胎期間遭律師事務所資遣，自難以此遽認
      被上訴人對上訴人有不堪同居之虐待行為。又上訴人於被
      上訴人在臺安胎期間，固曾於105 年11月30日對被上訴人
      表達「我是說你不公平對待我這麼久，到我現在受不了了
      ，連醫生都說我完全不在乎我自己，所以我的治療部分是
      要學習傾聽自己，所以我會有所改變，因為我要開始聽自
      己了」（見本院卷第176 頁），但最終仍對被上訴人表示
      「我好孤獨，我好想妳，妳何時回來？我好累」（見本院
      卷第167 頁），苟被上訴人確對上訴人為不堪同居之虐待
      等，衡諸常情，上訴人斷無於被上訴人在臺安胎期間仍想
      念被上訴人，並請被上訴人返回法國共同生活之理。則上
      訴人上開主張，顯無可採。
  ⒋上訴人雖主張：被上訴人於106年3月22日因不滿伊工作安排
    ，與伊劇烈爭執，威脅要回臺灣生產，並將未成年子女A〇〇
    帶回臺灣，旋即下訂翌日之巴黎往桃園單程豪華經濟艙機票
    ，並傳送訂單截圖予伊，伊無奈同意被上訴人返臺待產，並
    鼓起勇氣向被上訴人母親坦承兩造無法相處之困境，詎被上
    訴人當晚立刻變卦不返臺生產，致伊下定決心與被上訴人離
    婚云云。惟查，被上訴人辯稱：106年3月22日上訴人要去法
    國市區見客戶，對伊提出3 個方案，⑴上訴人自己去，⑵上訴
    人帶A〇〇去，⑶全部一起去，當伊選擇全部一起去，待上訴人
    會客結束再一同於市區用餐，上訴人卻表示有被上訴人在等
    ，其有壓力無法專心，雖伊表示可以在附近逛逛、喝咖啡，
    上訴人仍拒絕等情，已據提出兩造對話內容為證（見本院卷
    第263至266頁）。觀諸前開對話內容，係上訴人拒絕被上訴
    人偕同A〇〇至市區與上訴人共同用餐，且被上訴人並無提及
    要返臺生產，上訴人卻對被上訴人表示「你想回臺灣待產去
    吧」等語，被上訴人係因上訴人出此言，始回稱「既然你也
    同意我們回臺待產，我現在就訂機票」等語（見本院卷第79
    頁），可見被上訴人係因上訴人先提出回臺灣待產事宜，始
    訂購回臺機票，然嗣後亦未因此賭氣回臺生產，並於同年9
    月6日在法國產下B〇〇，尚難認被上訴人因上訴人主動提出回
    臺生產事宜，而訂購回臺機票，即係對上訴人為不堪同居之
    虐待。
  ⒌上訴人雖主張：被上訴人之母親亦深諳被上訴人驕縱、尖酸
    苛薄之個性，並於106 年3 月28日向伊母表示「第一時間甲
    〇（即上訴人）跟我說與乙〇（即被上訴人）無法相處及乙〇
    的許多愚蠢的講話，我的眼淚就沒法忍住，我們實在對不起
    甲〇和您們，沒有教養好乙〇，讓她傷害甲〇和您們這麼多，
    真的對不起……乙〇以前伺寵而驕，不懂得尊重別人……這幾天
    我為了自己女兒的不懂事，導致他們的婚姻亮起紅燈一事十
    分的傷神，想盡辦法要幫忙，不過似乎沒有辦法，甲〇心已
    冷……我要表達我們教女無方，讓甲〇受了許多苦及委屈」，
    伊母則回覆「這些年甲〇已經盡了最大的努力，他們的婚姻
    走到這個地步，實在遺憾！兩人都是成年人了，只有他們自
    己能做決定」，可見被上訴人確曾對伊為不堪同居之虐待云
    云，並提出兩造母親對話內容為證（見原審卷第230 頁）；
    但被上訴人之母親亦同時表示「想我女兒，從小就得到家人
    滿滿的愛，她爺爺奶奶也把她疼入心裏面，只因壞的脾氣，
    自我的個性，今日要自負責任、要承受這麼難過的結果，她
    願意悔改、願意接受，為的就是對甲〇的愛、對兩個女兒的
    愛，要重新讓甲〇看到她的價值，讓兩個女兒在愛她們的父
    母身邊正常快樂的成長！所以，丙〇姐（即上訴人之母），
    我要向您請託，請您重新檢視乙〇，……請您給她一個機會」
    （見原審卷第230 頁），可見被上訴人之母向上訴人之母指
    摘被上訴人之缺點，乃在向上訴人之母釋出善意，以維持兩
    造之婚姻。反觀上訴人於106年9月17日遭被上訴人發現與女
    性友人N〇〇為逾越男女分際之情愛對話，非但未深切反省該
    等行為對婚姻造成之重創程度，反而認係屬正當行為，並不
    斷指摘被上訴人觀看其電腦，且上訴人父母對於上訴人此等
    重創婚姻行為完全隻字未提，亦未就此向被上訴人之父母致
    歉。相較於重創婚姻之逾越男女分際之情愛對話完全不向對
    方交代之作法，被上訴人之母向上訴人之母就被上訴人之壞
    脾氣指責被上訴人，充其量亦僅能證明被上訴人有自我反省
    及維護婚姻之決心，尚難認被上訴人對上訴人為不堪同居之
    虐待。
  ⒍綜上所述，兩造自105 年8 月共同接受諮商課程後，婚姻關
    係即趨好轉，被上訴人並於同年9 月返臺期間發現懷子B〇〇
    ，並在臺安胎至同年12月始返回法國與上訴人同住。被上訴
    人陳稱上訴人於同年10月間遭律師事務所資遣，且其懷有第
    2 胎，上訴人因而引起不安與焦慮，尋求醫師協助，難認係
    遭受被上訴人不堪同居之虐待。被上訴人雖於106 年3 月22
    日訂購機票表示要回臺生產，惟此係上訴人拒絕與被上訴人
    共進晚餐，並主動提出回臺生產事宜所導致，且被上訴人嗣
    後仍留在法國生產，被上訴人之母亦因此事而向上訴人之母
    致歉，尚難認被上訴人對上訴人為不堪同居之虐待。而上訴
    人經發現於106 年9 月17日與女性友人N〇〇有逾越男女分際
    之情愛對話，上訴人與其父母完全未就此對被上訴人或其父
    母為任何交代，亦未提出使被上訴人能對上訴人得信賴之保
    證或具體作為，顯係過度放大被上訴人行為對婚姻造成之破
    壞，而完全未顧及己身不當作為對被上訴人造成之傷害。則
    上訴人主張被上訴人對其為不堪同居之虐待，依民法第1052
    條第1 項第3 款訴請離婚，為無理由，不應准許。
  ㈡上訴人依民法第1052條第1項第5款訴請離婚部分：
  ⒈按夫妻互負同居之義務，為民法第1001條所明定，夫妻之一
    方無正當理由而與他方別居，固屬違背同居義務，惟同法第
    1052條第1項第5款所謂以惡意遺棄他方，不僅須有違背同居
    義務之客觀事實，並須有拒絕同居之主觀情事始為相當，妻
    與夫失和歸寧居住，久未返家，如僅因夫迄未過問而出此，
    別無拒絕同居之主觀情事，尚難謂為惡意遺棄（最高法院40
    年度台上字第91號判例意旨參照）。
  ⒉上訴人主張：被上訴人於106年9月23日未告知伊即偕同A〇〇、
    B〇〇自法返臺居住，致兩造分居迄今等情，固據被上訴人所
    不爭執，而堪信為真實。惟查，被上訴人於106年6月2 日產
    下B〇〇，旋即於同年9 月17日發現上訴人與女性友人N〇〇以LI
    NE通訊軟體互傳「（上訴人）我很想你，跟你在一起時，一
    切都可以放下，只要在乎你的淘氣和可愛」、「（女）你好
    愛撒嬌又」、「（上訴人）你不喜歡的話要趕快說喔」、「
    （上訴人）在洗頭按摩了嗎？」、「（女）嗯：）」、「（
    女）在曼谷」、「（女）剛去洗澡」、「（上訴人）我會想
    你的」等對話內容（見原審卷第80至85頁），致與上訴人發
    生肢體衝突，而受有右手握拳凸部血腫、右髖（胯骨）血腫
    、創傷後重大焦慮等傷害等情，亦有上訴人與N〇〇之LINE對
    話內容、000000私人醫院初步說明醫療證明書、被上訴人受
    傷照片等件為證（見原審卷第80至94頁），且據上訴人所不
    爭執（見本院卷第403 頁），堪認被上訴人係因於106年9月
    17日發現上訴人與N〇〇為不當往來，且與上訴人發生肢體衝
    突，始於同年月23日偕2 名未成年子女返臺與父母親同住。
  ⒊次查，被上訴人雖於106 年9 月23日偕2 名未成年子女自法
    返臺，惟購買來回票，預計於107 年5 月5 日返回法國，且
    於106 年10月6 日以簡訊告知上訴人「你要一家團圓回去嗎
    ？你願意好好的談，重新開始嗎？b〇要再出國，唯一解就是
    辦理戶籍，才能再申請護照。」、於107 年3 月16日以LINE
    告知上訴人「你回來我們一家團聚吧！……本來我就希望我們
    一家團聚，好好生活的，既然你也願意，我們就好好計畫吧
    。」有訂票資訊、簡訊與LINE對話內容可證（見本院卷第24
    1至259頁）。然因上訴人於106年3月22日即已下定決心與被
    上訴人離婚，已據上訴人所自承，並有上訴人與被上訴人母
    親之對話紀錄、上訴人與被上訴人之簡訊對話（見本院卷第
    401、91至93、261頁）足憑，且上訴人於10 6年12月15日即
    向原審對被上訴人起訴請求離婚（見原審卷第5頁），致被
    上訴人因涉訟無法返回法國，尚難認被上訴人主觀上有拒絕
    履行同居之情事。
  ⒋上訴人雖主張：被上訴人固曾於106 年3 月7 日向伊表示「
    你回來我們一家團聚吧！」，但接著即表示「哈哈哈哈！好
    吧！全家回家一起生活吧！首先請從孩子們的生活費給起吧
    ！」，並無維持婚姻之誠意，係以攻訐、激怒上訴人為樂云
    云，並提出LINE對話為證（見本院卷第457 頁）。惟查，被
    上訴人係先向上訴人表示「你回來我們一家團聚吧！」上訴
    人即回覆「顧不來？我顧！」被上訴人因未獲上訴人善意回
    應始對上訴人表示「「哈哈哈哈！好吧！全家回家一起生活
    吧！首先請從孩子們的生活費給起吧！」尚不能因此遽認被
    上訴人無與上訴人維持婚姻之真意。則上訴人上開主張，洵
    無可採。
  ⒌綜上所述，被上訴人甫於106 年6 月2 日產下B〇〇，上訴人卻
    於同年9 月17日前即與N〇〇為超過普通男女分際之情愛對話
    ，經被上訴人發現後，非但未顧及被上訴人於異地甫生產完
    畢，除上訴人外無其他親人陪伴與照顧，亦未思如何斷絕與
    N〇〇續為情愛對話，並讓可在無虞丈夫被其他女人搶走之情
    形下，於產後獲得適當休養，反而不當指摘被上訴人偷窺其
    電腦，並與被上訴人發生肢體衝突。再者，被上訴人於法國
    為家庭主婦，並無工作收入，在發現上訴人與其他女子為超
    越男女分際之情愛對話，且上訴人又決意與其離婚之情形下
    ，未告知即於106年9月23日偕2 名未成年子女返臺與父母親
    居住，以尋求父母親之支援，固欠妥適，但屬不得已之舉，
    並非無端離家。又被上訴人於離家後亦曾向上訴人表達重修
    舊好之意願，並購買來回機票，預計於107年5 月5日返回法
    國，惟因上訴人早已決意離婚，並提起本件離婚訴訟，致被
    上訴人未能返回法國與上訴人同居。堪認被上訴人係因與夫
    失和歸寧居住，且因上訴人拒絕其返家而久未返家，別無拒
    絕同居之主觀情事，尚難謂為惡意遺棄，上訴人依民法第10
    52條第1項第5款規定訴請離婚，自不應准許。
  ㈢上訴人依民法第1052條第2項規定訴請離婚部分：
  ⒈按民法第1052條第2 項規定有同條前項以外之重大事由，難
    以維持婚姻者，夫妻之一方得請求離婚；但其事由應由夫妻
    之一方負責者，僅他方得請求離婚。而是否有難以維持婚姻
    之重大事由，判斷標準為婚姻是否已生破綻而無回復之希望
    ，此不可由原告已喪失維持婚姻意欲之主觀面加以認定，而
    應依客觀的標準，即難以維持婚姻之事實，是否已達於倘處
    於同一境況，任何人均將喪失維持婚姻希望之程度以決之（
    最高法院87年度台上字第1304號判決意旨參照）。再民法第
    1052條第2 項但書規定難以維持婚姻之重大事由應由夫妻之
    一方負責者，僅他方得請求離婚，係為公允而設，故難以維
    持婚姻之重大事由，夫妻雙方均須負責時，應比較衡量雙方
    之有責程度，僅責任較輕之一方，得向責任較重之他方請求
    離婚（最高法院90年度台上字第2215號判決意旨參照）。
  ⒉上訴人雖主張：⑴伊自101 年6 月15日結婚時起，至兩造於10
    5 年8 月28日尋求心理諮商時止，被上訴人屢以尖銳、羞辱
    、肢體暴力對待伊，伊則以忍讓、壓抑、支持、鼓勵對待被
    上訴人，並由伊以示弱方式停止兩造紛爭，伊因而於105年1
    1月24日尋求醫師協助；⑵被上訴人於106 年3 月22日以回臺
    生產對伊為情緒勒索，致伊決意與被上訴人離婚；⑶被上訴
    人於106 年9 月23日在未告知伊之情形下，即偕同2 名子女
    返臺居住，致兩造分居迄今；⑷被上訴人自106 年9 月23日
    返臺居住後屢屢妨礙伊探視子女，兩造婚姻顯有以維持之重
    大事由云云。惟查：
    ⑴兩造自105 年8 月28日共同接受諮詢課程後，上訴人自承
      婚姻曾一度好轉（見本院卷第484 頁），被上訴人並於同
      年9 月懷有B〇〇；且上訴人係因同年10月間遭律師事務所
      資遣與被上訴人懷有第2 胎，而產生不安與焦慮，尋求醫
      師協助；上訴人於同年11月30日曾對被上訴人表示「我好
      孤獨，我好想妳，妳何時回來？我好累」，業經本院認定
      如前，尚難認兩造婚姻於105年11月30 日前有何難以維持
      之重大破綻。
    ⑵被上訴人雖於106年3月22日向上訴人表示要訂購機票回臺
      生產，惟此係因上訴人於當日拒絕被上訴人偕同A〇〇共進
      晚餐，且又主動提出「妳想回臺灣待產去吧」等語（見本
      院卷第79、266頁）所致，並非被上訴人主動對上訴人為
      情緒勒索，且被上訴人嗣後仍留在法國生產，被上訴人之
      母並為此向上訴人之母道歉，業經本院認定如前，尚難認
      被上訴人上開行為已使兩造婚姻生難以維持之重大破綻。
    ⑶被上訴人於106 年9 月23日偕同2 名子女返臺固有未妥，
      然係因上訴人於同年月17日被發現與女性友人N〇〇為逾越
      男女分際之情愛對話後，非但未思如何使被上訴人重收對
      婚姻之信賴，反而與被上訴人發生肢體衝突，致被上訴人
      受有傷害，被上訴人始於同年月23日偕2 名子女返臺，兩
      造分居迄今，且被上訴人屢屢表達欲回法國與上訴人共同
      生活，卻遭上訴人拒絕等情，業經本院認定如前，縱令兩
      造婚姻因而發生難以維持之重大破綻，上訴人可歸責程度
      亦高於被上訴人。
    ⑷上訴人雖主張：被上訴人屢屢阻止伊與2 名未成年子女會
      面交往，例如：伊於108 年9 月27日因胃痙攣而搭救護車
      送醫，致隔日無法租到有安全座椅之計程車，被上訴人卻
      不體恤伊身體狀況，報警處理，致伊僅能搭公車至大甲車
      站，再轉搭高鐵回臺北，可見被上訴人不惜犧牲子女利益
      以遂其刁難伊之能力，兩造婚姻顯然有難以維持之重大破
      綻云云。惟查，B〇〇於106 年6 月2 日出生，於108 年9 
      月28日時為2 歲以上、未滿3 歲之兒童，參酌小型車附載
      幼童安全乘坐實施及宣導辦法第4 條第1 項第2 款規定，
      應坐於車輛後座之幼童用座椅，上訴人租用無安全座椅之
      計程車，被上訴人加以阻止，難認妨礙上訴人與未成年子
      女會面交往，上訴人因堅持以無安全座椅之計程車搭載B〇
      〇，被上訴人報警處理，非可認致兩造婚姻發生難以維持
      之重大破綻。再者，被上訴人陳稱：伊不知道上訴人前一
      天有掛急診。如果我知道上訴人前一天生病掛急診，伊會
      帶小孩去高鐵跟他會合，上訴人前一天晚上還跟我們視訊
      ，看起來沒有任何事情，所以伊不知道上訴人掛急診，上
      訴人在來的那天早上，有與伊通過訊息，上訴人沒有提到
      沒有安全座椅的事，如果上訴人有提到，伊就會留下家裡
      的安全座椅給上訴人用等語（見本院卷第308 頁）。可見
      上訴人關閉與被上訴人溝通之管道，拒絕被上訴人釋出之
      善意，堅持以無安全座椅之計程車搭載2 歲之B〇〇，致被
      上訴人報警處理，顯可歸責於上訴人。再查，被上訴人乃
      欲藉上訴人探視2 名未成年子女之機會全家共同出遊，已
      據其陳述甚明（見本院卷第181 頁），雖上訴人與2 名未
      成年子女會面交往時不願被上訴人在場，然亦難因此即認
      被上訴人有阻礙上訴人與2 名未成年子女會面交往。且被
      上訴人於本院108 年11月26日審理時亦承諾同意109 年農
      曆除夕由上訴人與2 名未成年子女會面交往（見本院卷第
      475 頁），已釋出善意協力處理上訴人與2 名未成年子女
      之會面交往問題。則上訴人上開主張，顯不足採。
  ⒊綜上所述，上訴人主張兩造重修舊好致被上訴人懷有B〇〇前之
    爭執，已造成兩造婚姻有難以回復之重大破綻云云，並不足
    採。至上訴人主張於105 年11月24日尋求醫師協助時，其正
    處於遭律師事務所資遣，與被上訴人懷有第2 胎，返臺安胎
    期間，難認此係因與被上訴人相處不睦所引發之不安與焦慮
    。雖兩造於106 年3 月22日因是否共進晚餐事宜爭執，上訴
    人並向被上訴人表示「你想回臺灣待產去吧」等語，致被上
    訴人訂購機票，然事後被上訴人仍留在法國於同年6 月2 日
    產下B〇〇，亦難認兩造婚姻有難以維持之重大破綻。而被上
    訴人於106年9 月23日未告知上訴人即偕同2名子女返臺，固
    足以造成兩造婚姻有難以回復之重大破綻，惟此係因上訴人
    與女性友人N〇〇為逾越男女分際之對話被發現，且又與被上
    訴人發生肢體衝突所致，被上訴人事後亦極力修補，但上訴
    人則堅持離婚。本院審酌上開一切情狀，因認上訴人可歸責
    程度較重，自不得依民法第1052條第2 項規定訴請離婚。
六、綜上所述，上訴人依民法第1052條第1 項第3 款、第5 款、
    第2 項請求離婚，為無理由，不應准許。又上訴人訴請離婚
    既無理由，則有關請求酌定未成年子女權利義務之行使或負
    擔由其任之，及請求被上訴人給付扶養未成年子女之扶養費
    用部分，亦無理由，應併予駁回。從而，原審為上訴人敗訴
    之判決，並無不合。上訴論旨指摘原判決不當，求予廢棄改
    判，為無理由，應駁回其上訴。
七、本件事證已臻明確，兩造其餘之攻擊或防禦方法及所用之證
    據，經本院斟酌後，認為均不足以影響本判決之結果，爰不
    逐一論列，附此敘明。
八、據上論結，本件上訴為無理由，依家事事件法第51條，民事
    訴訟法第449 條第1 項、第78條，判決如主文。
中    華    民    國   108    年    12    月    10    日
                    家事法庭    
                      審判長法  官  林玉珮
                            法  官  朱美璘
                            法  官  何君豪          
正本係照原本作成。
如不服本判決，應於收受送達後20日內向本院提出上訴書狀，其
未表明上訴理由者，應於提出上訴後20日內向本院補提理由書狀
（均須按他造當事人之人數附繕本）上訴時應提出委任律師或具
有律師資格之人之委任狀；委任有律師資格者，另應附具律師資
格證書及釋明委任人與受任人有民事訴訟法第466 條之1第1項但
書或第2項（詳附註）所定關係之釋明文書影本。如委任律師提
起上訴者，應一併繳納上訴審裁判費。
中    華    民    國   108    年    12    月    11    日
                            書記官  陳奕伃
附註：
民事訴訟法第466條之1（第1項、第2項）：
對於第二審判決上訴，上訴人應委任律師為訴訟代理人。但上訴
人或其法定代理人具有律師資格者，不在此限。
上訴人之配偶、三親等內之血親、二親等內之姻親，或上訴人為
法人、中央或地方機關時，其所屬專任人員具有律師資格並經法
院認為適當者，亦得為第三審訴訟代理人。